【裁判字號】    97,交訴,246
【裁判日期】    971030
【裁判案由】    肇事逃逸罪等
【裁判全文】
臺灣臺中地方法院刑事判決             97年度交訴字第246號
公  訴  人  臺灣臺中地方法院檢察署檢察官
被      告  乙○○
上列被告因肇事逃逸案件，經檢察官提起公訴 (97年度偵字第14
023號)，被告於本院準備程序進行中就被訴事實為有罪之陳述，
經本院合議庭裁定由受命法官獨任進行簡式審判程序，判決如下
：
    主  文
乙○○駕駛動力交通工具肇事，致人受傷而逃逸，處有期徒刑陸
月，如易科罰金，以新臺幣壹仟元折算壹日。緩刑貳年，並應履
行如附表所示之事項。
    犯罪事實及理由
一、犯罪事實：
(一)乙○○於民國97年4月8日上午8時45分許，駕駛車牌號碼K4-
    3972號自小貨車，沿臺中市○○路○○道之左轉車道由南往
    北方向行駛，行經同市○○路與甘肅路之交岔路口時，本應
    注意上揭道路之路口前方路段設有禁止變換車道線，用以分
    隔同向車道，駕駛人不得任意變換車道，且其亦應注意車前
    狀況及兩車併行之間隔，隨時採取必要之安全措施，而依當
    時天候晴朗、日間自然光線、路面乾燥、無缺陷、無障礙物
    、視距良好等客觀情形，又無不能注意之特別情事，竟疏未
    注意及此，因超越前方不詳車牌號碼之車輛而貿然向右方變
    換車道，適有甲○○所駕駛車牌號碼9V-2715號自小客車，
    亦沿臺中市○○路由南往北同方向行駛在乙○○所駕駛車輛
    之右前方，因而撞擊甲○○所駕駛之前揭自小客車，致甲○
    ○受有左手腕、左拇指、右肩挫傷、頸部扭傷等傷害 (過失
    傷害部分業經撤回告訴)。乙○○明知已肇事致人受傷，係
    依法負有救助義務之人，理應將甲○○送醫救治，或為適當
    之保護處置，竟未下車察看甲○○之傷勢，亦未報警處理或
    為電召救護車前來施予救援等必要之安全救護行為，基於肇
    事逃逸之犯意，駕駛上開自小貨車逕行駛離現場而逃逸。適
    有不詳姓名之路人目擊現場狀況，遂記下乙○○所駕駛上開
    車輛之車牌號碼交予甲○○，始報警由警循線查獲。
(二)案經臺中市警察局第六分局報請臺灣臺中地方法院檢察署檢
    察官偵查起訴。
二、理由：
(一)本件被告乙○○所犯係死刑、無期徒刑、最輕本刑為3年以
    上有期徒刑以外之罪，被告於準備程序中就被訴事實為有罪
    之陳述，經告知簡式審判程序之旨，並聽取公訴人及被告之
    意見後，本院合議庭認為適宜而依刑事訴訟法第273條之1第
    1項規定，裁定由受命法官獨任進行簡式審判程序，且依同
    法第273條之2、第159條第2項之規定，不適用傳聞法則有關
    限制證據能力之相關規定，合先敘明。
(二)據以論罪之證據名稱：
    1.被告乙○○於警詢、偵訊及本院審理時自白上揭犯行。
    2.證人即被害人甲○○於警詢、偵訊時之證述。
    3.道路交通事故現場圖、道路交通事故調查表(一)、(二)、臺中
      市○○○○○道路交通事故肇事逃逸追查表、道路交通事
      故補充資料表、診斷證明書各1紙、現場照片7張。
    4.綜上各節相互佐證，被告自白核與事實相符，應堪採信，
      本件事證明確，被告犯行堪以認定，應予依法論科。
(三)論罪與量刑：
    按刑法第185條之4之肇事逃逸罪，以處罰肇事後逃逸之駕駛
    人為目的，俾促使駕駛人於肇事後能對被害人即時救護，以
    減少死傷，是該罪之成立只以行為人有駕駛動力交通工具肇
    事，致人死傷而逃逸之事實為已足，至行為人對肇事有否過
    失，則非所問 (最高法院92年度臺上字第6541號、94年度臺
    上字第2796、3380、3767號判決意旨參照)。是以交通事故
    一旦發生，且發生人員傷亡之情況，不論撞人或被撞，甚或
    因其他事故而造成死傷，只要是在駕駛動力交通工具過程內
    所發生之傷害範圍，參與交通事故之駕駛人，即應負有救助
    之義務，任何駕駛人均不能逕自以被害人無明顯外傷等類之
    粗淺觀察，即離開車禍現場任由潛在之傷害擴大，此為刑法
    第185條之4立法原因之一。核被告乙○○所為，係犯刑法第
    185條之4之駕駛動力交通工具肇事，致人受傷而逃逸罪。爰
    審酌被告肇事致人受傷後，未協助就醫或報警處理，反駕車
    逕行駛離現場逃逸，致使應受照護之人傷害擴大之風險增加
    ，惟念其犯罪後坦認犯行，並與被害人達成和解，有本院調
    解程序筆錄1紙附卷可稽，顯有悔意，犯後態度尚佳等一切
    情狀，量處如主文所示之刑，並諭知易科罰金之折算標準。
    末查被告前未曾受有期徒刑以上刑之宣告，有臺灣高等法院
    被告前案紀錄表1紙附卷可稽，本院認被告因一時失慮，致
    罹刑章，於犯罪後已與被害人達成和解，取得被害人之原諒
    ，事後已能負起責任盡力彌補其過錯，且於本院審理時同意
    依刑法第74條第2項第3款規定，向被害人支付相當金額之賠
    償，有審理筆錄在卷可參，經此教訓後，當知所警惕，信無
    再犯之虞，本院認其所宣告之刑，以暫不執行為適當，爰依
    刑法第74條第1項第1款諭知緩刑2年，以啟自新，復斟酌本
    案犯罪情節，為彌補被害人所受損害，併依同法第74條第2
    項第3款規定，宣告被告應履行如附表所示事項。
三、應適用之法條：
    依刑事訴訟法第273條之1第1項、第299條第1項前段、第310
    條之2、第454條，刑法第185條之4、第41條第1項前段、第7
    4條第1項第1款、第2項第3款、第3項，判決如主文。
本案經檢察官陳雅瑩到庭執行職務。
中    華    民    國    97    年    10    月    30    日
                  交通法庭    法  官  簡芳潔
以上正本證明與原本無異。
如不服本判決，應於收受送達後10日內向本院提出上訴書狀（應
敘述具體理由並附繕本）。
上訴書如未敘述理由，應於上訴期間屆滿後20日內補提理由書於
本院。
                              書記官  呂苗澂
中    華    民    國    97    年    10    月    30    日
附表：
本院依刑法第74條第2項第3款之規定，命被告履行之事項：
被告乙○○應給付被害人甲○○新臺幣 (下同)7 萬5千元 (不含
汽車強制責任險)。給付方法為：
(一)於97年10月16日給付被害人甲○○8千元 (已經被害人點收無
  訛) 。
(二)於97年10月23日給付被害人甲○○1萬7千元。
(三)餘5萬元部分，自97年11月30日起至98年3月30日止，於每月30
  日各給付被害人甲○○1萬元，至全部清償完畢止，如有一期
  未履行視為全部到期。
備註：
一、依刑法第74條第4項規定，上開本院命被告支付予被害人甲
    ○○之損害賠償，得為民事強制執行名義。
二、依刑法第75條之1第1項第4款規定，被告違反本院所定上開
    命其履行之事項情節重大，足認原宣告之緩刑難收預期效果
    ，而有執行刑罰之必要者，得撤銷其緩刑宣告。
附錄論罪科刑法條全文：
中華民國刑法第185條之4
駕駛動力交通工具肇事，致人死傷而逃逸者，處6月以上5年以下
有期徒刑。


司法院資訊處製作；財團法人民間司法改革基金會備份。
